【裁判字號】    89,交易,315
【裁判日期】    890831
【裁判案由】    公共危險等
【裁判全文】
臺灣高雄地方法院刑事判決                        八十九年度交易字第三一五號
    公  訴  人  臺灣高雄地方法院檢察署檢察官
    被      告  丙○○
右列被告因公共危險等案件，經檢察官提起公訴（八十八年度偵字第二六八一一號）
，本院判決如左：
    主  文
丙○○服用酒類，不能安全駕駛動力交通工具而駕駛，處有期徒刑肆月，如易科罰金
，以參佰元折算壹日。
丙○○被訴過失傷害部分，公訴不受理。
    事  實
一、丙○○明知服用酒類或其他相類之物，不能安全駕駛動力交通工具者，不得駕駛
    動力交通工具，竟於民國八十八年十月十八日清晨，於飲酒後其吐氣所含酒精濃
    度高達每公升０˙六四毫克，已達不能安全駕駛之狀態下，猶騎乘車牌號碼ＹＰ
    Ｔ─八一二號輕型機車客車，貿然沿高雄市○○區○○路由西往東方向行駛，於
    同日清晨五時四十分許，行經青年一路二五七號前時，為閃避由後行駛而來之營
    業自小客車，貿然將輕型機車駛入青年一路內側快車道上，且因酒醉而疏未注意
    車前人、車動態，造成所騎乘之重型機車撞及亦疏未注意在劃有分向限制線（即
    雙黃線）之道路不得穿越道路之行人甲○○，致使甲○○受有頭部外傷併左側顱
    部內出血、右臉七Ｘ五公分血腫、右側第三、四、五、六、七、八肋骨骨折、右
    側血胸、左側第六肋骨骨折之傷害（傷害部分，告訴不合法，詳見後述），嗣經
    員警據報前往現場處理而當場查獲。
二、案經高雄市政府警察局苓雅分局報請臺灣高雄地方法院檢察署檢察官偵查起訴。
    理  由
甲、被訴公共危險部分：
一、訊據被告丙○○，對於右揭時、地於飲酒後其吐氣所含酒精成份已達每公升０˙
    毫克，明知自己精神狀態已達不能安全駕駛之程度，仍貿然駕車行駛之事實，均
    供承不諱，並有被告為警查獲時所測試之酒精濃度測定值正本、測繪道路交通事
    故現場草圖、道路交通事故調查報告表、高雄市政府警察局舉發違反道路交通管
    理事件通知單影本、高雄市政府警察局交通警察大隊交通事故現場談話紀錄表各
    乙份及肇事現場照片七幀在卷可稽，被告自白與事實相符，堪以採信。
二、按刑法第一百八十五條之三規定所謂「不能安全駕駛」，係抽象危險犯，本不以
    發生具體危險為必要，而依醫學實驗證明所得經驗法則，人體呼氣若已達每公升
    ０．五五毫克以上，肇事率為一般正常人之十倍，已達不能安全駕車之標準，此
    經法務部八十八年五月十八日法八八檢字第００一六六九號函敘甚詳。又按當人
    飲酒後，若以呼氣酒精濃度測試器測得之呼氣濃度達到每公升零點五毫克時，反
    應較慢，感覺減低，將影響駕駛；達到每公升０‧七五毫克時，思考與個性行為
    均會改變；達到每公升一‧０毫克時，步態不穩，噁心嘔吐，精神混惑不清晰；
    達到每公升一‧五毫克時，說話不清楚，感覺喪失，視力模糊；達到每公升二‧
    ０毫克時，體溫與血糖均降低，肌肉控制差，甚至會導致癲癇發作；達到每公升
    三‧五毫克時，則已經神智不清，反射減低，甚至呼吸抑制，業據行政院國軍退
    除役官兵輔導委員會臺北榮民總醫院以民國八十八年八月五日（八八）北總內字
    第二六八六八號函示明確。而本件被告為警查獲時其吐氣所含酒精濃度已達每公
    升０˙六四毫克，顯高於前揭標準值甚多，其發生肇事之危險性，亦高出一般人
    ，依前揭說明，被告顯已因飲酒而不能安全駕駛動力交通工具無疑。本案事證已
    臻明確，被告犯行洵堪認定。
三、核被告丙○○所為，係犯刑法第一百八十五條之三之服用酒類致不能安全駕駛動
    力交通工具而駕駛罪。按酒精成分對人之意識能力具有不良影響，超量飲酒後會
    導致對週遭事物之辨識及反應能力較平常狀況薄弱，因而酒後駕車在道路上行駛
    ，對一般往來之公眾及駕駛人自身之安全皆具有高度之危險性。爰審酌被告明知
    上情，於服用酒類，酒後呼氣酒精濃度達每公升０˙六四毫克，已處於不能安全
    駕駛動力交通工具之狀態下，仍貿然駕車行駛而肇事，造成被害人甲○○受有前
    開非常嚴重之傷害等一切情狀，量處如主文所示之刑，並諭知易科罰金之折算標
    準，以資懲戒。
乙、被訴過失傷害部分：
一、公訴意旨另以：丙○○明知服用酒類或其他相類之物，不能安全駕駛動力交通工
    具者，不得駕駛動力交通工具，竟於八十八年十月十八日清晨，於飲酒後其吐氣
    所含酒精濃度高達每公升０˙六四毫克，已達不能安全駕駛之狀態下，猶騎乘車
    牌號碼ＹＰＴ─八一二號輕型機車客車，貿然沿高雄市○○區○○路由西往東方
    向行駛，於同日清晨五時四十分許，行經青年路與文橫路口時，因疏未注意車前
    人、車動態，造成所騎乘之機車撞及正在穿越馬路之甲○○，致使甲○○受有頭
    部外傷併左側顱部內出血、右臉七Ｘ五公分血腫、右側第三、四、五、六、七、
    八肋骨骨折、右側血胸、左側第六肋骨骨折之傷害，因認被告涉犯有刑法第二八
    十四條第一項後段之過失重傷害罪嫌等語。
二、按犯罪之被害人，得以書狀或言詞向檢察官或司法警察官告訴，刑事訴訟法第二
    百三十二條、第二百四十二條定有明文。又按文書由非公務員制作者，應記載年
    、月、日並簽名，其非自作者，應由本人簽名，不能簽名者，應使他人代書姓名
    ，由本人蓋章或按指印，但代書之人，應附記其事由並簽名，刑事訴訟法第五十
    三條亦定有明文。
三、本件告訴人甲○○依諸上開刑事訴訟法第二百三十二條之規定，固有告訴權，惟
    告訴人甲○○於八十八年十月十八日清晨五時四十分許，在高雄市○○○路二五
    七號前遭被告丙○○機車撞及倒地後，因頭部腦損致其意識欠清，精神上已無意
    識乙情，業據證人即告訴人甲○○之女乙○○於八十九年八月二十一日審理筆錄
    陳述甚明，並有阮綜合醫院八十九年五月二十五日以阮八九總字第○三六三號函
    在卷可憑，又告訴人於本院八十九年五月十六日調查庭中，本院對其行人別訊問
    時，其亦無法答覆，且告訴代理人莊孝襄律師在本院八月一日調查陳稱：（問：
    告訴人是否於事故發生後就昏迷？）是的，在偵查中告訴人尚昏迷中，才由他兒
    子告訴等語，是告訴人甲○○自發生車禍迄今，顯然因傷致其事實上不能行使告
    訴權甚明。雖證人乙○○另證稱：（他有無向你表達什麼？）因我們要安慰他，
    在法院在寄通知單說要開庭時，就對他說法院說要告被告，他說好，當時是八十
    九年三月份云云。惟查，本案件在偵查中僅僅於八十八年十一月二十四日開庭一
    次，當時之告訴人甲○○仍在住院中，並未向檢察官或司法警察官提出任何告訴
    ，此有警卷、偵查卷可憑，本件公訴意旨所指過失傷害之犯罪事實係於八十九年
    三月十三日經檢察官提起公訴，於八十九年三月二十九日書記官製作起訴書正本
    ，而告訴人甲○○係於八十九年三月二十一日委任律師徐豐明、陳慧博、郭季榮
    三人為告訴代理人，並向檢察官提出刑事補充告訴理由狀，有卷附之起訴書，委
    任狀、補充告訴狀可憑，綜上研判可知，法院或檢察署於八十九年三月二十九日
    前應未發傳票通知告訴人開庭無訛，是證人乙○○前述證詞是否真實，已非無疑
    ，況告訴人之前開告訴補充理由狀亦載明告訴人迄今仍不能言語，且右半身無力
    ，知覺欠清」，顯見告訴人甲○○於偵查中未有告訴之意思甚明。再者，其於偵
    查中所提出之前開補充告訴理由狀，雖於具狀人欄記載「具狀人甲○○，告訴代
    理人徐豐明律師陳慧博律師郭季榮律師」，依前揭刑事訴訟法第五十三條之規定
    亦應由具狀人黃述正等人簽名、蓋章或按指印，惟該書狀具狀人僅由告訴代理人
    蓋章，並無告訴人甲○○之簽名、蓋章或指印，亦與前揭規定不符，自難謂已生
    合法告訴之效力。再按被害人之法定代理人或配偶，得獨立告訴，刑事訴訟法第
    二百三十三條第一項亦有明文。本件告訴人甲○○之子黃棟生雖於警訊中提起本
    件過失傷害之告訴，然依上開規定，黃棟生並無告訴權，是告訴人黃棟生之告訴
    ，亦不生合法告訴之效力。是本件過失傷害部分，告訴不合法，檢察官遽行起訴
    ，容有誤會，爰依法為不受理判決之諭知。
據上論斷，應依刑事訴訟法第二百九十九條第一項前段、第三百零三條第三款，刑法
第一百八十五條之三、第四十一條，罰金罰鍰提高標準條例第二條，判決如主文。
中      華      民      國    八十九    年      八      月    三十一    日
                                  臺灣高雄地方法院交通法庭
                                      審判長法  官  李  嘉  興
                                          法  官  王  俊  隆
                                            法  官  廖  純  卿
右正本證明與原本無異。
如不服本判決，應於判決送達後十日內，向本院提出上訴狀。
                                            書記官  林  孝  聰
中      華      民      國    八十九    年      八      月    三十一    日
附錄本案論罪科刑法條全文：
刑法第一百八十五條之三。
服用毒品，麻醉藥品、酒類或其他相類之物，不能安全駕駛動力交通工具而駕駛者，
處一年以下有期徒刑、拘役或三萬元以下罰金。


司法院資訊處製作；財團法人民間司法改革基金會備份。
